【裁判字號】    90,訴,3315
【裁判日期】    900809
【裁判案由】    損害賠償
【裁判全文】
臺灣臺北地方法院民事判決  九十年度訴字第三三一五號
    原      告  明台產物保險股份有限公司
    法定代理人  丙○○
    訴訟代理人  乙○○
    被      告  甲○○
右當事人間請求損害賠償事件，本院判決如左：
    主    文
被告應給付原告新台幣柒拾陸萬零佰伍拾肆元，及自民國九十年七月十二日起至清
償日止，按年息百分之五計算之利息。
訴訟費用由被告負擔。
本判決於原告以新台幣貳拾伍萬肆仟元為被告供擔保後，得假執行。
    事    實
甲、原告方面：
一、聲明：除假執行之擔保金額外，如主文第一項所示。
二、陳述：
（一）被告為原告公司大安通訊處之職員，平時負責保險業務之招攬，以及保險費之
      收取。詎被告自八十九年七月起，竟意圖為自己不法之所有，陸續向原告之要
      保人收取保險費後，未繳回原告公司入帳，據以侵占入己，致使原告受有損害
      。而被告收取之金額，包括機車強制險部分，新台幣（下同）貳仟壹佰捌拾壹
      元；汽車險部分，壹萬柒仟佰柒拾玖元；火險部分，拾陸萬零貳佰拾
      元；旅行業綜合責任險部分；拾捌萬零佰捌拾元；新險種部分，壹佰柒
      拾捌元；合計共柒拾陸萬零佰伍拾肆元。爰依侵權行為之法律關係，請求被
      告給付柒拾陸萬零佰伍拾肆元，及自起訴狀繕本送達翌日起至清償日止，按
      年息百分之五計算之利息。
（二）對被告抗辯所為之陳述：被告就前述將代收款項，予以侵占入己之事實，業已
      於八十九年十二月十八日，簽具切結書，承認將該款項據為己有。另被告雖有
      侵占之事實，但因被告任職於原告公司十餘年，事後也簽具切結書，表示願意
      還錢之意願，以致原告目前暫未提出刑事告訴。
三、證據：提出切結書、機車強制險服務人未收保費明細表、未收保費清單各一份、
    經手人未收保費明細清單各十九份為證。
乙、被告方面：
一、聲明：駁回原告之訴。
二、陳述：被告因以前即挪用代原告公司收取之保險費，以致帳面出現問題，無法補
    足，被告僅得再挪用事後收取之保險費。至原告提出之切結書，確係被告所親自
    簽名出具，雖切結書上繕寫被告挪用之金額，為壹佰壹拾陸萬陸仟貳佰零肆元，
    但扣除被告另行補繳之費用、佣金之費用等，本件原告主張之金額，係正確無誤
    。
    理    由
一、本件原告起訴主張：被告為原告公司大安通訊處之職員，平時負責保險業務之招
    攬，以及保險費之收取。詎被告自八十九年七月起，竟意圖為自己不法之所有，
    陸續向原告之要保人收取保險費後，未繳回原告公司入帳，予以侵占入己，致使
    原告受有損害。而被告收取之金額，包括機車強制險部分，貳仟壹佰捌拾壹元；
    汽車險部分，壹萬柒仟佰柒拾玖元；火險部分，拾陸萬零貳佰拾元；旅
    行業綜合責任險部分；拾捌萬零佰捌拾元；新險種部分，壹佰柒拾捌元；
    合計共柒拾陸萬零佰伍拾肆元。爰依侵權行為之法律關係，請求被告給付柒拾
    陸萬零佰伍拾肆元，及自起訴狀繕本送達翌日起至清償日止，按年息百分之五
    計算之利息等語。被告則以：被告因以前即挪用代原告收取之保險費，以致帳面
    出現問題，無法補足，被告僅得再挪用事後收取之保險費。至原告提出之切結書
    ，確係被告所親自簽名出具，雖切結書上繕寫被告挪用之金額，為壹佰壹拾陸萬
    陸仟貳佰零肆元，但扣除被告另行補繳之費用、佣金之費用等，本件原告主張之
    金額，係正確無誤云云，資為抗辯。
二、兩造不爭執之事實：
    原告主張被告為原告公司大安通訊處之職員，平時負責保險業務之招攬，以及保
    險費之收取；被告自八十九年七月起，陸續向原告之要保人收取保險費後，未繳
    回原告入帳，包括機車強制險部分，貳仟壹佰捌拾壹元；汽車險部分，壹萬柒仟
    佰柒拾玖元；火險部分，拾陸萬零貳佰拾元；旅行業綜合責任險部分；
    拾捌萬零佰捌拾元；新險種部分，壹佰柒拾捌元；合計共柒拾陸萬零佰
    伍拾肆元（2181＋17379＋360233＋380383＋178＝760354），予以據為己有之事
    實，業據其提出切結書、機車強制險服務人未收保費明細表、未收保費清單各一
    份、經手人未收保費明細清單各十九份為證，亦為被告所自認，則原告主張之事
    實，自堪信為真實。
三、按故意或過失，不法侵害他人之權利者，負損害賠償責任；民法第一百八十四條
    第一項前段定有明文。本件被告為原告公司之職員，無阻卻違法之正當事由，竟
    將職務上收取之保險費，共柒拾陸萬零佰伍拾肆元，予以據為己有，致使原告
    之財產權受有損害；且被告之侵占行為，與原告財產權受損害之間，具有相當之
    因果關係。是依首揭民法第一百八十四條第一項前段之規定，被告自應對於原告
    負擔損害賠償責任。從而，原告依民法第一百八十四條第一項前段之規定，請求
    被告給付柒拾陸萬零佰伍拾肆元，及自起訴狀繕本送達翌日即九十年七月十二
    日起至清償日止，按年息百分之五計算之法定遲延利息，為有理由，應予准許。
    另本件原告陳明願供擔保後，請准宣告假執行，核無不合，爰酌定相當之擔保金
    額，予以准許。
四、據上論結，原告之訴為有理由，依民事訴訟法第七十八條、第三百九十條第二項
    ，判決如主文。
中      華      民      國    九十      年      八      月      九      日
                                 民事第六庭法      官  姜悌文
右為正本係照原本作成
如對本判決上訴，須於判決送達後廿日內向本院提出上訴狀
中      華      民      國    九十      年      八      月      十      日
                                            法院書記官  陳鳳瀴


司法院資訊處製作；財團法人民間司法改革基金會備份。
